臺灣新北地方法院刑事裁定
110年度單聲沒字第674號
聲  請  人  臺灣新北地方檢察署檢察官
被      告  鄭芝龍


上列被告因違反藥事法案件，經檢察官聲請單獨宣告沒收（110
年度執聲沒字第479號），本院裁定如下：
    主  文
扣案如附表所示之物均沒收。
其餘聲請駁回。 
    理  由
一、聲請意旨略以：被告鄭芝龍違反藥事法案件，前經臺灣新北
    地方檢察署檢察官以109年度偵字第37427號緩起訴處分確定
    ，緩起訴期間為1年，並已於民國110年11月25日期滿。如附
    表所示之扣案物，為被告供犯罪所用之物，依刑法第38條第
    2項前段、刑事訴訟法第259條之1規定聲請單獨宣告沒收等
    語。
二、按供犯罪所用、犯罪預備之物或犯罪所生之物，屬於犯罪行
    為人者，得沒收之，刑法第38條第2項前段定有明文。又檢
    察官依第253條或第253條之1為不起訴或緩起訴之處分者，
    對刑法第38條第2項、第3項之物及第38條之1第1項、第2項
    之犯罪所得，得單獨聲請法院宣告沒收，刑事訴訟法第259
    條之1亦有明文。次按被告行為後，刑法關於沒收規定先後
    於104年12月30日、105年6月22日修正公布，均自105年7月1
    日起施行，此觀刑法施行法第10條之3第1項規定即明。又依
    104年12月30日修正公布之刑法第2條第2項明定沒收應適用
    裁判時之法律，復為使其他法律有關沒收原則上仍適用刑法
    沒收規定，且規範刑法修正後與其他法律間之適用關係，增
    訂刑法施行法第10條之3第2項「105年7月1日前施行之其他
    法律關於沒收、追徵、追繳、抵償之規定，不再適用」之規
    定，就沒收適用之法律競合，明白揭示後法優於前法之原則
    ，而優先適用修正後刑法規定。至於刑法沒收規定施行後其
    他法律另有特別規定者，仍維持「特別法優於普通法」之原
    則。再違禁物係指依法令禁止製造、運輸、販賣、持有及行
    使之物而言。藥事法對偽藥及禁藥，並無禁止持有規定，則
    除其他法令另有禁止製造、運輸、販賣、持有及行使規定外
    ，偽藥及禁藥，並非均屬違禁物（最高法院85年度台上字第
    4545號判決意旨參照）。
三、按「本法所稱禁藥，係指藥品有左列各款情形之一者：‥二
    、未經核准擅自輸入之藥品。但旅客或隨交通工具服務人員
    攜帶自用藥品進口者，不在此限」，藥事法第22條第1項第2
    款定有明文。次按在國外產製藥品，事實上不能經由我國衛
    生主管機關核准，更無從予以監督管理，如有未經核准擅自
    輸入者，自應認屬藥事法第22條第1項第2款前段所稱之禁藥
    ，而非未經核准，擅自製造之偽藥(最高法院99年度台上字
    第992號判決意旨參照)。查被告鄭芝龍於108年5、6月間，
    在蝦皮購物網站以會員帳號「Z000000000」刊登販售含有尼
    古丁成分之電子菸油訊息，販售如附表編號1至13所示之物
    予不特定之人等情，業據被告坦承不諱，並有新北市政府警
    察局刑事警察大隊搜索扣押筆錄、扣押物品目錄表、現場查
    獲照片附卷可稽（見偵卷第9至20頁反面）。且如附表編號1
    至13所示之物，經新北市政府衛生局檢驗結果，均檢出尼古
    丁(Nicotine)成分乙節，有該衛生局109年6月2日及同年月1
    5日檢驗報告書各1份存卷可參（見偵卷第21至22頁）。而電
    子菸油倘含尼古丁(Nicotine)成分，應以藥品管理，目前衛
    生福利部並未核准液態藥品中含「Nicotine」之藥品許可證
    ，則如附表編號1至13所示之物，足認屬藥事法第22條第1項
    第2款前段規定之禁藥。
四、如附表編號1至13所示之物，均屬藥事法第22條第1項第2款
    前段規定之禁藥，非屬違禁物，均為被告向蝦皮網站帳號「
    阿帕鹽博士專賣店」以1瓶新臺幣（下同）240元所購得而為
    其所有乙節，業據被告自承在卷（見偵卷第6頁），且係供
    被告犯本案過失販賣禁藥罪所用之物，均應依刑法第38條第
    2項前段規定宣告沒收。
五、如附表編號14所示之物，係被告從事網路拍賣所用之物；如
    附表編號15至17所示之物，則係被告包裝菸油所用之物，且
    均為被告所有，業據被告自承在卷（見偵卷第5頁反面），
    均應依刑法第38條第2項前段規定宣告沒收。
六、至如附表一編號1所示之物，經新北市政府衛生局檢驗結果
    ，未檢出尼古丁(Nicotine)成分乙節，有該衛生局109年6月
    2日及同年月15日檢驗報告書各1份存卷可參（見偵卷第21至
    22頁），自非屬藥事法所規範之藥品；如附表一編號2至3所
    示之物，係供被告平常生活使用，並非本案犯罪所用之物，
    業據被告陳明在卷，是如附表一編號1至3所示之物，核與刑
    法第38條第2項前段規定不符，爰不予宣告沒收。另如附表
    一編號4所示之物，雖為被告供本案犯罪所用之物，然並非
    被告所有，且上開存摺單獨存在尚不具刑法上之非難性，且
    就沒收制度所欲達成之社會防衛目的亦無任何助益，欠缺刑
    法上之重要性，為免耗費司法資源，爰參酌刑法第38條之2
    第2項規定，認如附表一編號4所示之物，無諭知沒收或追徵
    之必要。從而，檢察官聲請單獨沒收如附表一編號1至4所示
    之物，為無理由，應予駁回。
七、爰依刑事訴訟法第259條之1、第455條之36第2項，刑法第38
    條第2項前段，裁定如主文。
中　　華　　民　　國　　111 　年　　3 　　月　　24　　日
                  刑事第六庭    法  官  楊展庚
上列正本證明與原本無異。
如不服本裁定，應於裁定送達後五日內敘明抗告理由，向本院提
出抗告狀。
                                書記官  彭姿靜
中　　華　　民　　國　　111 　年　　3 　　月　　25　　日
附表
編號 電子菸及其補充液之品項 數量及單位 備註 1 NRX牌煙彈（原封4箱）  60盒 110白保001562項次001 2 鹽語（煙油） 69個  110白保001562項次002 3 鯊博尼古丁（煙油） 136個 110白保001562項次003 4 鹽博士（煙油） 52組 110白保001562項次004 5 爆脾氣（煙油）  61個 110白保001562項次005 6 北極（煙油）  55個 110白保001562項次006 7 廚師（煙油） 34個 110白保001562項次007 8 LDO（煙油） 8個 110白保001562項次009 9 RELX（煙油）  2盒 110白保001562項次010 10 自拍（煙油）   8個 110白保001562項次011 11 托船（煙油） 13個 110白保001562項次012 12 IDA（煙油） 34個 110白保001562項次013 13 霞龍（煙油） 49個 110白保001562項次014 14 iPhone7 Plus 1支 109紅保003428項次002 15 標籤紙  1捲 109紅保003428項次005 16 包裝袋（約20個） 1包 109紅保003428項次006 17 標籤機 1個 109紅保003428項次007 
附表一
編號 物品名稱 數量及單位 備註 1 鋼彈（煙油）  8個 110白保001562項次008 2 iPhone8 Plus 1支  109紅保003428項次001 3 iPhone6 Plus 1支 109紅保003428項次003 4 陳佑任申辦中華郵政存摺（帳號00000000000000）  1本 109紅保003428項次004